【裁判字號】    98,交聲,204
【裁判日期】    980629
【裁判案由】    聲明異議
【裁判全文】
臺灣嘉義地方法院交通事件裁定         98年度交聲字第204號
原處分機關  交通部公路總局嘉義區監理所嘉義市監理站
異  議  人
即受處分人  甲○○
上列異議人即受處分人因違反道路交通管理處罰條例案件，對於
交通部公路總局嘉義區監理所嘉義市監理站於民國九十八年五月
二十七日所為之處分（原處分案號：嘉監義裁字第裁七六—Ｌ0
0000000號），聲明異議，本院裁定如下：
    主  文
異議駁回。
    理  由
一、按駕駛人駕駛汽車，應遵守道路交通標誌、標線、號誌之指
    示，道路交通安全規則第九十條定有明文。汽車行駛至交岔
    路口，其行進、轉彎應遵守燈光號誌，道路交通安全規則第
    一百零二條第一項第一款亦有明定。至所謂「號誌」，係指
    管制道路交通，表示行進、注意、停止，而以手勢、光色、
    音響、文字等指示之訊號，道路交通管理處罰條例第三條第
    七款亦有明文。又汽車駕駛人，行經有燈光號誌管制之交岔
    路口闖紅燈者，處新臺幣（下同）一千八百元以上五千四百
    元以下罰鍰，道路交通管理處罰條例第五十三條第一項定有
    明文，而汽車駕駛人有同條例第五十三條第一項之情形者，
    並予記違規點數三點，同條例第六十三條第一項第三款亦有
    規定。
二、原處分意旨略以：本件異議人即受處分人甲○○駕駛車牌號
    碼七八三三—ＮＬ號自用小客車，沿台一七線南向北方向行
    駛，於民國九十八年三月十五日下午五時十四分許，行經該
    路與台六一線之交岔路口時，不遵守該行車管制號誌之指示
    ，逕自駕車闖紅燈穿越，經嘉義縣警察局布袋分局過路派出
    所員警以照相儀器拍照採證後，依據採證照片填製嘉縣警交
    字第Ｌ00000000號舉發違反道路交通管理事件通知
    單逕行舉發，嗣異議人於到案日期前向原處分機關即交通部
    公路總局嘉義區監理所嘉義市監理站申訴，經原處分機關函
    請舉發單位調查結果仍認異議人有上開違規行為，乃依道路
    交通管理處罰條例第五十三條第一項、第六十三條第一項第
    三款（漏未引用）、違反道路交通管理事件統一裁罰基準及
    處理細則第四十三條、第四十四條、第六十七條及違反道路
    交通管理事件統一裁罰基準表之規定，於九十八年五月二十
    七日以嘉監裁字第裁七六—Ｌ00000000號裁決書，
    據以裁處異議人罰鍰二千七百元，並記違規點數三點之處分
    。
三、異議意旨略以：異議人當日駕車沿台一七線南向北方向行駛
    ，行經台一七線與台六一線之交岔路口時，因前方大貨車欲
    左轉台六一線，卻未在停止線前打左轉方向燈，亦未煞車減
    速，以致於跟隨在該大貨車後方距離約一車身長前進之異議
    人無法看到路口號誌，俟異議人可看清楚號誌為紅燈時，已
    在路口中間，為免影響交通，只好繼續前進通過該號誌，並
    非明知為紅燈而故意闖越，為此聲明異議，請求撤銷原處分
    等語。
四、異議人固不否認有駕駛車牌號碼七八三三—ＮＬ號自用小客
    車，沿台一七線南向北方向行駛，於九十八年三月十五日下
    午五時十四分許，通過該路與台六一線之交岔路口之號誌之
    事實，惟以上開情詞置辯，經查：
  (一)異議人於上揭時地駕車闖紅燈之違規事實，業據證人即掣單
    舉發之嘉義縣警察局布袋分局過路派出所警員乙○○於本院
    證稱：「（你有無看清楚異議人的車輛通過該號誌停止線時
    ，號誌是紅燈？）確定是紅燈」等語（見本院卷第一六頁）
    、「（本件是你手持數位相機照相的？）是」、「（你照相
    時，號誌已經變紅燈幾秒？）大概兩秒至三秒，我確定是紅
    燈後，把相機拿起，然後要確保號誌在畫面裡，所以這個手
    續大約兩三秒」等語（見本院卷第一八、一九頁），復有證
    人乙○○提出之舉發照片（見本院卷第二六至二八頁）及其
    所繪製現場圖（見本院卷第二五頁）在卷可稽。證人乙○○
    與異議人素不相識，亦無仇怨，係依法執行勤務之公務員，
    復到庭具結為以上之證述，殊無設詞誣陷異議人，而身觸偽
    證重罪之理。且證人乙○○係執行交通勤務之公務員，對於
    車輛動態之觀察程度本較一般人更為專注，佐以當時係日間
    光線正常，堪認證人無誤判違規事實之虞，其證詞應可採信
    。
  (二)異議人雖辯稱：因前方大貨車欲左轉台六一線，卻未在停止
    線前打左轉方向燈，亦未煞車減速，以致於跟隨在該大貨車
    後方距離約一車身長前進之異議人無法看到路口號誌，俟異
    議人可看清楚號誌為紅燈時，已在路口中間，為免影響交通
    ，只好繼續前進通過該號誌，並非明知為紅燈而故意闖越云
    云，惟異議人於本院陳稱：尚未到達路口前，有看號誌為綠
    燈，當時距離前方大貨車約一車身長，所駕車輛通過停止線
    時，已看不到號誌，在前方大貨車減速後，才跟著減速，在
    減速前，其速度與大貨車車速相同等語，且依上開舉發照片
    所示，異議人所駕自用小客車及前方大貨車經過該路口停止
    線時，煞車燈均未亮起，即均維持原速而未減速通過，足見
    異議人到達路口時，與前方大貨車仍約有一車身長距離，則
    其既然在到達路口前，距離前方大貨車約一車身長時，得以
    看見當時號誌為綠燈，其到達路口停止線時，復與前方大貨
    車保持相同距離，自亦得看見所通過之號誌為紅燈，竟未加
    以注意，猶逕自闖越通過，其有違規至明。況在設置有紅綠
    燈號誌之交岔路口前，駕駛人本應注意減速慢行，做好因應
    號誌變換，隨時停車之準備，自不得以己車未與前車保持適
    當距離，致視線遭遮蔽，為其不依號誌行駛而違規之正當化
    藉口。是異議人上開所辯，均不足採，堪認異議人確有行經
    有燈光號誌管制之交岔路口闖紅燈之違規行為。
五、綜上所述，本件異議人既有上述行經有燈光號誌管制之交岔
    路口闖紅燈之違規行為，原處分機關依道路交通管理處罰條
    例第五十三條第一項、第六十三條第一項第三款、違反道路
    交通管理事件統一裁罰基準及處理細則第四十三條、第四十
    四條、第六十七條及違反道路交通管理事件統一裁罰基準表
    之規定，裁處異議人罰鍰二千七百元，並記違規點數三點之
    處分，核無不當。本件異議為無理由，應予駁回。
據上論斷，應依道路交通管理處罰條例第八十七條第二項，道路
交通案件處理辦法第十九條，裁定如主文。
中    華    民    國    98    年    6    月     29    日
                    交通法庭    法  官  鄭雅文
以上正本證明與原本無異。
如不服本裁定，應於裁定送達後五日內向本院提出抗告狀（應附
繕本）。
中    華    民    國    98    年    6    月     29    日
                                書記官  蘇姵容


司法院資訊處製作；財團法人民間司法改革基金會備份。
